【裁判字號】    95,抗,138
【裁判日期】    951130
【裁判案由】    本票裁定
【裁判全文】
臺灣士林地方法院民事裁定               95年度抗字第138號
抗  告  人  財團法人臺北市中和堂
法定代理人  甲○○
相  對  人  乙○○
上列當事人間本票裁定事件，抗告人對於中華民國95年7 月12日
本院95年度票字第10842 號裁定提起抗告，本院裁定如下：
    主  文
原裁定關於准許相對人簽發如原裁定附表所示之本票，其中民國
九十三年八月二十六日當日，超過依年利率百分之五計算之利息
准予強制執行之部分廢棄。
上列廢棄部分，相對人之聲請駁回。
其餘抗告駁回。
抗告程序費用新臺幣壹仟元由抗告人負擔。
    理  由
一、本件抗告意旨略以：原裁定附表所示之本票上已載明利息係
    「自發票日起，依照年息百分之五計算，倘逾期則以百分之
    二十計算」，所謂逾期，應自到期日之次日即民國93年8月
    27日起算，故到期日當日之利息仍應以年利率5％計算，但
    原裁定准予到期日93年8月26日當日之利息以年利率6％計算
    ，即有違誤；又抗告人為寺廟，無向私人借貸之需，不可能
    欠下1億2,400萬元之鉅額債務，抗告人前法定代理人王文東
    交接記錄並無3筆本票相關債務，且本票上印文與主管機關
    登記之印鑑不符，原裁定附表所示之本票均係他人偽造，票
    據所載債權並非真正，為此提起抗告，求為廢棄原裁定等語
    。
二、按執票人向本票發票人行使追索權時，得聲請法院裁定後強
    制執行。票據法第123條定有明文。又執票人向匯票債務人
    行使追索權時，得要求被拒絕承兌或付款之匯票金額，如有
    約定利息者，其利息，同法第97條第1項第1款亦有定明，且
    此規定，於本票準用之，並為同法第124條所明定。再本票
    執票人依上開法條之規定，聲請法院裁定許可對發票人強制
    執行，係屬非訟事件程序，法院僅就形式上審查得否准許強
    制執行，此項裁定並無確定實體上法律關係存否之效力，如
    發票人就票據債務之存否有爭執時，應由發票人提起確認之
    訴，以資解決，最高法院56年臺抗字第714號、57年臺抗字
    第76號著有判例。
三、本件相對人於原審主張：伊執有抗告人為發票人，如原裁定
    所示之本票3件，並免除作成拒絕證書，詎提示後未獲付款
    ，依票據法第123條之規定聲請裁定許可強制執行等情。原
    審裁定准許相對人所簽發如原裁定附表所示之本票面額及自
    民國93年8月26日起至清償日止，按年利率6%計算之利息強
    制執行。經查：原裁定所示3張本票上關於利息之給付，均
    已載明：「本票據之利息給付係自發票日起依照年息百分之
    五計算，倘逾期則以百分之二十計算」等語，另本票上記載
    之到期日則均為93年8月26日，此觀原審卷附3紙本票影本即
    可得知，參酌前開說明，則本件相對人行使追索權時，除票
    面金額外，關於利息部分，依本票所載之約定，在未逾93年
    8月26日之到期日以前，本得請求自發票日起至93年8月26日
    到期日當日為止，按年利率5％計算；至於逾期後，即自93
    年8月27日起，則得依年利率20％計算。是故，本件相對人
    於原審聲請本院裁定准許強制執行，就本票票面金額之利息
    部分，在93年8月26日當日竟以年利率6％計算，與本票上述
    約定情形有所不符，就超過約定之年利率5％部分，當屬無
    據，然原審裁定未予究明，逕予准許，尚有未洽，抗告意旨
    指摘原裁定此部分不當，求予廢棄，為有理由，爰由本院予
    以廢棄，改裁定如主文第2項所示。至於本件相對人聲請就
    原裁定所示本票之票面金額，及在93年8月26日當日依年利
    率5％計算，暨自93年8月27日起，依年利率6％計算之利息
    部分，既提出本票3紙為證，核屬有據，原裁定予以准許，
    並無違誤，抗告人所稱未積欠本票債務，本票係遭偽造等語
    ，即令屬實，亦為實體上之爭執，揆諸前揭說明，應由抗告
    人另行提起訴訟，以資解決，本件非訟程序不得加以審究，
    是該部分抗告人所為抗告並無理由，應予駁回。
四、據上論結，本件抗告為一部有理由，一部無理由，依非訟事
    件法第46條、第21條第2 項、第24條第1 項、民事訴訟法第
    495 條之1 、第449 條第1 項、第450 條、第79條，裁定如
    主文。
中    華    民    國    95    年    11    月    30    日
                  民事第二庭  審判長法  官  陳介源
                                    法  官  王怡雯
                                    法  官  梁哲瑋
以上正本證明與原本無異。
如不服本裁定，僅得於收受本裁定正本送達後10日內，以適用法
規顯有錯誤為理由，向本院提出再抗告狀（須附繕本一份及繳納
再抗告裁判費新臺幣1,000 元），經本院許可後始可再抗告。
中    華    民    國    95    年    12    月    8     日
                                    書記官  林豐圃


司法院資訊處製作；財團法人民間司法改革基金會備份。
